【裁判字號】    97,台上,4017
【裁判日期】    970821
【裁判案由】    偽造文書
【裁判全文】
最高法院刑事判決            九十七年度台上字第四０一七號
上  訴  人  甲○○
上列上訴人因偽造文書案件，不服臺灣高等法院臺中分院中華民
國九十四年十月六日第二審更審判決（九十四年度上更(一)字第二
六三號，起訴案號：臺灣臺中地方法院檢察署八十九年度偵字第
一九五三三號），提起上訴，本院判決如下：
    主  文
上訴駁回。
    理  由
按刑事訴訟法第三百七十七條規定：上訴於第三審法院，非以判
決違背法令為理由不得為之；是提起第三審上訴，應以原判決違
背法令為理由，係屬法定要件；如果上訴理由書狀並未依據卷內
訴訟資料具體指摘原判決不適用何種法則或如何適用不當，或所
指摘原判決違法情事顯與法律規定得為第三審上訴理由之違法情
形不相適合時，均應認其上訴為違背法律上之程式，予以駁回。
本件原判決撤銷第一審關於上訴人甲○○部分之科刑判決，改判
仍論處上訴人共同連續行使偽造私文書罪刑（處有期徒刑三月，
緩刑三年）；已詳敘其認定所憑之證據及認定之理由；自形式上
觀察，原判決並無違背法令之情形。上訴人之上訴意旨略稱：(一)
原判決採用共同正犯杜玲珍（經判刑確定）、證人賴凱玲之供述
為不利上訴人之認定，但對上訴人聲請傳喚杜玲珍到庭予以詰問
，置之不理，而賴凱玲與杜玲珍共居一室，於被害人吳英華去電
詢問時為杜玲珍圓謊，其於第一審之證詞顯有疑義，原審對上訴
人聲請傳喚賴凱玲亦未置理，均有證據調查未盡之違法。(二)原判
決以上訴人供稱帶杜玲珍至公司整理文件，發現吳英華之身分證
後取走，隨即載杜玲珍前往申辦行動電話門號等語，而為不利上
訴人之認定，但上訴人並未供述「取走吳英華身分證，隨即載杜
玲珍前往申辦行動電話門號」等語，原判決認定與卷內資料不符
，有判決理由矛盾之違法。(三)上訴人辯稱已有行動電話，電話費
由公司負擔，無冒名申請行動電話必要等語，並提出薪資等證據
，原判決就上開辯解未予置論，有判決理由不備之違法。(四)原判
決一方面認吳英華證稱身分證係遭上訴人在住處暗中取走等語，
杜玲珍證稱吳英華之身分證係上訴人在住處交給等語，均不足採
；卻一方面又採納吳英華、杜玲珍片面不利上訴人之證述，有判
決理由矛盾之違法等語。
惟查：原判決以被害人吳英華自警詢起至原法院前審審理中之指
訴；上訴人於偵查、第一審及原法院前審坦承有帶杜玲珍前往公
司整理文件並發現吳英華之身分證，杜玲珍說要持該身分證以吳
英華名義申辦行動電話門號，同日其有開車載杜玲珍前往購買行
動電話，其在外等候等情；證人即案發後參與協調之賴凱玲於第
一審審理中證稱有聽到上訴人說帶杜玲珍前往申辦行動電話門號
等語；證人於協調時在場之韓玉螢於原法院前審審理中證稱上訴
人與杜玲珍一直向吳英華道歉，上訴人答應付清電話費用等語；
卷附之冒用吳英華名義申辦之和信電訊股份有限公司、遠傳電信
股份有限公司之行動電話申請書影本、通話費帳單等，詳為說明
其認定上訴人有本件共同連續行使偽造私文書犯行所憑之證據及
其認定之理由，並就上訴人辯稱其已有行動電話，電話費由公司
負擔，無冒名申辦行動電話門號之必要等語，不足以採，予以指
駁；經核俱與卷內資料相符，原判決並無理由矛盾、證據調查未
盡、理由不備之違法。又本件原判決於理由內雖採用共同被告杜
玲珍於警詢、偵查中之供述為證據，而依卷內資料，杜玲珍現未
居住國內，經傳喚不到，但除去杜玲珍之供述，依上開證據資料
仍應為同一事實之認定，則上訴人是否對杜玲珍行使詰問權，對
判決之本旨不生影響。證人賴凱玲於第一審審理中到庭證述在卷
，原判決已說明其證述之憑信性及無再為傳喚之理由，於法核無
不合。另原判決理由係說明依上訴人於偵查中及第一審之供述，
其發現吳英華身分證後，同一天開車載杜玲珍前往購買行動電話
，雖上訴人非坦承同往申辦行動電話門號，但杜玲珍係同日冒用
吳英華名義申辦行動電話門號，復參酌吳英華之指訴，賴凱玲、
韓玉螢之證述，因認上訴人係與杜玲珍同往冒用吳英華名義申辦
行動電話門號，其採證與卷內資料並無不符。再上訴人辯稱其已
有行動電話，電話費由公司負擔，其無冒名申請行動電話門號之
必要等語，原判決於理由內說明不足採信，已如前述，至原判決
一方面採信吳英華關於被上訴人冒名申辦行動電話門號使用之供
述，一方面不採信吳英華關於其身分證係在住處被上訴人取走之
供述，此係就不同之事實所為之採證，要無矛盾可言。上訴意旨
(一)(二)(三)(四)，或係就原審採證認事之適法職權行使及原判決已說明
之事項再為事實上之爭執，或係徒憑己見，未依據卷內資料具體
指摘原判決究係如何違背法令，俱非適法之上訴理由。綜上，應
認上訴人關於行使偽造文書部分之上訴違背法律上之程式，予以
駁回。又本件得上訴之行使偽造文書部分，其上訴為不合法，本
院由程序上予以駁回，對於牽連所犯刑法第三百三十九條第二項
之詐欺罪，同法第三百三十七條之侵占罪部分，分屬刑事訴訟法
第三百七十六條第四款、第一款之案件，不得上訴於第三審法院
，自無從適用審判不可分原則，併為實體上審判；此部分之上訴
不合法，應併予駁回。
據上論結，應依刑事訴訟法第三百九十五條前段，判決如主文。
中    華    民    國  九十七  年    八    月  二十一  日
                      最高法院刑事第八庭
                          審判長法官  林  永  茂
                                法官  吳  昆  仁
                                法官  蘇  振  堂
                                法官  蕭  仰  歸
                                法官  何  菁  莪
      本件正本證明與原本無異
                                      書  記  官
中    華    民    國  九十七  年    八    月  二十七  日
                                                    Ｒ


司法院資訊處製作；財團法人民間司法改革基金會備份。
